【裁判字號】    89,易,4384
【裁判日期】    900606
【裁判案由】    偽造文書
【裁判全文】
臺灣臺中地方法院刑事判決                        八十九年度易字第四三八四號
    公  訴  人  臺灣臺中地方法院檢察署檢察官
    被      告  乙○○
右列被告因偽造文書等案件，經檢察官提起公訴（八十九年度偵字第一五五九五號）
，本院判決如左：
    主  文
乙○○偽造署押，足以生損害於公眾及他人，處有期徒刑拾月。如附表所示之物均沒
收。
    事  實
一、乙○○前於民國八十四年間，因常業竊盜案件，經臺灣高等法院臺中分院判處有
    期徒刑一年八月，並於刑之執行前強制工作三年（現即因此案在臺灣泰源技能訓
    練所執行刑前強制工作中），其因知上開竊盜案件而遭通緝，竟思以持假身分證
    件之方法避免警方之查緝，復經由以撥打報紙小廣告上電話號碼（號碼不詳）之
    方式，得知不詳姓名、住居所年約三、四十歲之成年男子處可購得變造之國民身
    分證，乃另行起意與該不詳姓名之成年男子二人共同基於行使變造國民身分證之
    犯意，由乙○○於八十九年七月初某日，經聯絡該不詳姓名之成年男子見面後，
    即交付新臺幣（下同）二萬元之代價，並提供其自己之照片予該不詳姓名之成年
    男子，約隔一星期後，該不詳姓名之成年男子即交付已經變造完成換貼乙○○照
    片之「甲○○」國民身分證一張供乙○○平日持以行使使用，足以生損害於甲○
    ○及戶政機關對於戶政管理之正確性。嗣乙○○因涉嫌竊盜等案件（另案併由本
    院審理中），於民國八十九年八月十七日十一時三十分許，在臺中市○○區○○
    路二段十二之十五巷三十六號八樓為警執行搜索查獲，乙○○為逃避其通緝犯身
    分，竟當場行使前揭變造之甲○○國民身分證接受臨檢，主張其係甲○○之身分
    ，並基於偽造署押之犯意，於當日接續先在臺中市警察局第二分局搜索扣押證明
    筆錄（收據）上，偽造甲○○之署押四枚（該搜索扣押證明筆錄係一式三份，以
    複寫製作，故三份計有署押十二枚及指印三枚）、又於八十九年八月十七日下午
    二十一時二十分許，在該分局文正派出所之偵訊（調查）筆錄第四行、筆錄末被
    詢問人欄上偽造甲○○署押二枚（含簽名上所捺指印及筆錄內錯字更正處與筆錄
    騎縫處所捺指印共十五枚）、另於八十九年八月十八日上午四時三十分許，在該
    分局刑事組偵訊（調查）筆錄第四行、筆錄末被訊問人欄上偽造甲○○署押二枚
    （含簽名上所捺指印二枚）、權利事項告知單上偽造甲○○署押一枚（該告知單
    係一式二聯，以複寫製作，故二份計有署押二枚及指印二枚）、逮捕通知書上偽
    造甲○○之署押一枚（含指印一枚），再於八十九年八月十八日上午十一時二十
    八分許，於臺灣臺中地方法院檢察署檢察官之訊問筆錄受訊人欄偽造甲○○之署
    押一枚，復於同年八月十八日十六時四十六分許，在本院法官審理之訊問筆錄受
    訊問人欄偽造甲○○之署押一枚，後於同年月十八日下午十七時許，在本院押票
    送達證書上，偽造甲○○之署押一枚（含指印一枚），均足生損害於甲○○本人
    及警政、司法機關偵查犯罪之正確性，迨乙○○依法羈押於臺灣臺中看守所經核
    對身分後，始知悉上情。
二、案經臺中市警察局第二分局報請臺灣臺中地方法院檢察署檢察官偵查起訴。
    理    由
一、右揭事實，業據被告乙○○於本院審理時均坦承不諱，並經證人即被害人甲○○
    於本院審理時到庭結證稱：其國民身分證、駕駛執照等證件確均係於八十九年五
    月間遺失無誤，復有變造完成換貼乙○○相片之「甲○○國身分證」一張、臺中
    市警察局第二分局搜索扣押證明筆錄（收據）影本、該分局刑事組偵訊（調查）
    筆錄、該分局文正派出所之偵訊（調查）筆錄影本、權利事項告知單影本、逮捕
    通知書影本、臺灣臺中地方法院檢察署檢察官之訊問筆錄影本、本院之訊問筆錄
    影本及押票送達證書影本各一份在卷可稽，足認被告之自白與事實相符，足堪採
    信，本件事證明確，被告犯行洵堪認定。
二、按刑法第二百十七條第一項之「署押」，乃指於紙張或物體上簽署之姓名，或其
    他符號，其作用在表示其承認所簽署之文書效力，若以捺指紋以代替簽名者，則
    偽造指紋亦屬偽造署押，本件被告除於上開臺中市警察局第二分局搜索扣押證明
    筆錄（收據）、該分局文正派出所之偵訊（調查）筆錄、該分局刑事組偵訊（調
    查）筆錄、權利事項告知單、逮捕通知書及本院押票送達證書上簽署「甲○○」
    之姓名外，尚於該簽名上捺指印及筆錄內錯字更正處與筆錄騎縫處所捺指印，表
    示確認筆錄等之記載，揆諸前揭說明，捺指紋亦屬本罪所謂之「署押」。核被告
    行使變造國民身分證及冒名應訊偽簽署押之行為，係犯刑法第二百十六條、第二
    百十二條之行使變造特種文書罪及同法第二百十七條第一項之偽造署押罪。公訴
    人起訴事實雖未敘及被告行使變造特種文書罪部分之犯行，然該部分事實與公訴
    人起訴之犯罪事實既具有方法結果之牽連犯裁判上一罪關係，應為起訴效力所及
    ，自在本院所得審理之範圍，併予敘明。又被告變造特種文書後持以行使，變造
    之低度行為，應為行使之高度行為所吸收，不另論罪。另被告與不詳姓名年約三
    、四十歲之成年男子二人間就行使變造國民身分證部分，具有犯意聯絡及行為分
    擔，為共同正犯。再被告在同一查獲時日，接續多次冒用「甲○○」名義在上開
    臺中市警察局第二分局搜索扣押證明筆錄（收據）、該分局刑事組偵訊（調查）
    筆錄、該分局文正派出所之偵訊（調查）筆錄、權利事項告知單、逮捕通知書、
    臺灣臺中地方法院檢察署檢察官之訊問筆錄、本院之訊問筆錄及押票送達證書上
    簽名及捺指印偽造署押之行為，係利用同一機會，在同一時段就同一犯罪構成事
    實，本於單一犯意接續進行，以實現一犯罪構成要件之單一行為，屬接續犯，應
    以一罪論，附此敘明。又被告所犯上開行使變造特種文書罪及偽造署押罪二間，
    有方法結果之牽連關係，為牽連犯，依刑法第五十五條之規定，應從較重之偽造
    署押罪處斷。爰審酌被告之前科素行、犯罪之動機、目的僅為規避刑責及掩飾其
    遭通緝之身分，竟偽冒他人名義應訊，不僅造成他人有受刑事訴追之虞，且造成
    偵查機關偵辦案件之困擾，所生危害甚巨及犯罪後之態度等一切情狀，量處如主
    文所示之刑，以示懲儆。
三、扣案之如附表編號一所示之變造甲○○國民身分證一枚上所換貼之「乙○○」照
    片一幀部分，因係被告所有且係供犯罪所用之物，爰依刑法第三十八條第一項第
    二款規定宣告沒收之；另如附表編號二、三、四、五、六、七、八、九上所偽造
    甲○○之署押及指印均應依刑法第二百十九條之規定為沒收之宣告。
四、公訴意旨另以：被告乙○○意圖為自己不法之所有，於八十九年七月初，在南投
    縣中投快速公路某處，拾獲甲○○所有遺失之國民身分證一張，因認被告尚涉有
    侵占遺失物罪嫌云云，無非以被告於警、偵訊時之自白前開甲○○之身分證，係
    於南投縣中投快速公路某處拾獲，為其唯一論據。本院查，中投快速公路乃臺中
    縣（市）與南投縣（市）往來之快速公路，其間並無何紅綠燈類之交通號誌，易
    言之，即不可亦無法任意停車，且該公路亦禁止行人行走其上，而在車輛快速行
    使之狀態下，如何能發現掉落地上之一張身分證？在禁止停車之公路上，如何可
    停車拾獲身分證？又縱可能停車，在車輛快速往來之公路，又豈會冒生命之危險
    下車撿拾一張他人之身分證？被告所稱顯悖於常情，其警、偵訊時之供述尚非無
    疑，且被告於本院審理時既坦承該身分證係其提供照片以二萬元之代價向不詳年
    籍姓名之人所購買，又核與被告所變造之身分證上照片係被告本人而非甲○○相
    符，此有卷附前揭變造國民身分證一張可憑，足認被告於本院審理時所坦承犯行
    與事實相符，有關公訴人指訴被告另涉有刑法第三百三十七條之侵占遺失物罪部
    分即不能證明被告犯罪。此外復查無其他積極證據，足以認定被告涉犯有侵占遺
    失物之犯行，原應為無罪之判決，惟公訴意旨認此部分與前開有罪部分有方法結
    果之牽連關係為裁判上一罪，爰不另為無罪之諭知，附此敘明。
據上論斷，應依刑事訴訟法第二百九十九條第一項前段，刑法第二百十七條第一項、
第二百十六條、第二百十二條、第五十五條、第二百十九條、第三十八條第一項第二
款，罰金罰鍰提高標準條例第一條前段，判決如主文。
本案經檢察官張德寬到庭執行職務。
中      華      民    國      九十      年      六      月      六    日
                                    臺灣臺中地方法院刑事第四庭
                                        法  官  許  旭  聖
右正本證明與原本無異。
如不服本判決，應於送達後十日內向本院提出上訴狀（須附繕本），上訴於臺灣高等
法院臺中分院。
                                        書記官
中      華      民      國      九十      年      六      月      六    日
附錄本判決論罪科刑之法條：
刑法第二百十二條（偽造變造特種文書罪）：
偽造、變造護照、旅券、免許證、特許證及關於品行、能力服務或其他相類之證書、
介紹書，足以生損害於公眾或他人者，處一年以下有期徒刑、拘役或三百元以下罰金
。
刑法第二百十六條（行使偽造變造或登載不實之文書罪）：
行使第二百十條至第二百十五條之文書者，依偽造、變造文書或登載不實事項或使登
載不實事項之規定處斷。
刑法第二百十七條第一項：
偽造印章、印文或署押，足以生損害於公眾或他人者，處三年以下有期徒刑。
附    表：
編號
一、扣案之變造甲○○國民身分證壹枚上所換貼之「乙○○」照片一幀。
二、臺中市警察局第二分局搜索扣押證明筆錄（收據）上，偽造甲○○之署押四枚（
    該搜索扣押證明筆錄係一式三份，以複寫製作，故三份計有署押十二枚及指印三
    枚）。
三、八十九年八月十七日下午二十一時二十分許，在臺中市警察局第二分局文正派出
    所之偵訊（調查）筆錄第四行、筆錄末被詢問人欄上偽造甲○○署押二枚（含簽
    名上所捺指印及筆錄內錯字更正處與筆錄騎縫處所捺指印共十五枚）。
四、八十九年八月十八日上午四時三十分許，在臺中市警察局第二分局刑事組偵訊（
    調查）筆錄第四行、筆錄末被訊問人欄上偽造甲○○署押二枚（含簽名上所捺指
    印二枚）。
五、權利事項告知單上偽造甲○○署押一枚（該告知單係一式二聯，以複寫製作，故
    二份計有署押二枚及指印二枚）。
六、逮捕通知書上偽造甲○○之署押一枚（含指印一枚）。
七、八十九年八月十八日上午十一時二十八分許，於臺灣臺中地方法院檢察署檢察官
    之訊問筆錄受訊人欄偽造甲○○之署押一枚
八、八十九年八月十八日十六時四十六分許，在本院法官審理之訊問筆錄受訊問人欄
    偽造甲○○之署押一枚。
九、八十九年八月十八日下午十七時許，在本院押票送達證書上，偽造甲○○之署押
    一枚（含指印一枚）。


司法院資訊處製作；財團法人民間司法改革基金會備份。
